【裁判字號】    90,訴,1146
【裁判日期】    920110
【裁判案由】    搶奪
【裁判全文】
臺灣板橋地方法院刑事判決                          九十年度訴字第一一四六號
    公  訴  人  臺灣板橋地方法院檢察署檢察官
    被      告  丁○○  男  二.
右列被告因搶奪案件，經檢察官提起公訴（八十九年度偵字第一五四一八號），本院
判決如左：
    主  文
丁○○共同連續意圖為自己不法之所有，而搶奪他人之動產，處有期徒刑壹年貳月。
    事  實
一、丁○○曾於民國八十五年間因違反麻醉藥品管理條例案件，經本院以八十五年度
    易字第一三七六號，判處有期徒刑五月，如易科罰金以三百元折算一日確定，又
    因違反麻醉藥品管理條例案件，經本院以八十五年度訴字第六三二號，判處有期
    徒刑五年一月確定，並於八十六年間經本院以八十六年度聲字第二六七號，裁定
    應執行有期徒刑五年五月確定，刑期起算日期為八十六年一月二十九日，於八十
    七年十一月二十七日假釋出獄（指揮書執畢日期為九十年八月十七日），詎於假
    釋期間內仍不知悔改，自八十八年十月十日至同年十二月三日間，猶與年約二十
    歲、綽號「阿彬」真實姓名年籍住居所均不詳之成年男子，基於意圖為自己不法
    所有之概括犯意聯絡，謀議以共乘機車，尋找路上獨行婦女，再由後座之人趁被
    害人猝不及防，下手奪取財物之方式，而共同為左列搶奪行為：
(一)、於八十八年十月十日晚上八時十分許（起訴書誤載為八十八年十月二十四日十時
    十分許），由「阿彬」騎乘車牌號碼不詳之機車搭載丁○○，行經臺北縣三重市
    ○○街六十三號（起訴書誤載為臺北縣三重市○○街一０一號）前時，趁戊○○
    不及防備之際，由後座之丁○○徒手掠取戊○○之皮包（內有身分證一枚、健保
    卡、提款卡各一張、現金新臺幣（下同）一千多元及行動電話一具），二人得手
    後將行動電話變賣，連同搶得皮包內之現金朋分花用，其餘物品則棄置於不詳處
    所。
(二)、於八十八年十一月十五日下午六時許，由「阿彬」騎乘車牌號碼不詳之機車搭載
    丁○○，行經臺北縣三重市○○○街三重商工側門時，利用乙○○不及防備之際
    ，由後座之丁○○，下手搶奪乙○○所有之手提包（內有三千多元、信用卡一張
    、行動電話一具），二人得手後，將行動電話變賣，連同搶得皮包內之現金朋分
    花用，其餘物品則棄置於不詳處所。
(三)、丁○○於八十八年十二月三日下午二時三十分許，在台北縣三重市○○○路六四
    巷五一弄九號住處，先明知綽號「阿彬」者所騎乘而來之車牌號碼ＬＳＲ—０二
    六號重型機車乙部係屬來源不明之贓車（該車為丙○○所有交由己○○使用，而
    於八十八年十一月二十七日上午六時許失竊者），竟仍予收受，並承續前揭搶奪
    之概括犯意，隨即騎乘且附載「阿彬」行駛於台北縣道路上，伺機尋找下手之目
    標，俟途經臺北縣蘆洲市○○路鷺江國小前時，見甲○○單身可欺，遂由後座之
    「阿彬」徒手搶奪甲○○之皮包（內有六萬元、合作金庫金融卡、中國信託商業
    銀行金融卡、誠泰銀行金融卡各一張、身分證一枚）得手後逃逸，二人旋將甲○○皮包內之現金六萬元朋分花用。
(四)、迨於八十八年十二月三日下午三時十五時許，在臺北縣三重市○○○路疏洪道內
    為警臨檢發現丁○○及「阿彬」騎乘之上揭機車為失竊贓車，當場逮捕丁○○，
    「阿彬」則趁隙逃逸，旋自該機車踏板上查獲甲○○遭搶之上開皮包（內有合作
    金庫金融卡、中國信託商業銀行金融卡、誠泰銀行金融卡各一張、甲○○身分證
    一枚），而循線查獲上情。
二、案經臺北縣政府警察局三重分局移送臺灣板橋地方法院檢察署檢察官偵查起訴。
    理  由
一、訊據被告丁○○固坦認右揭與「阿彬」共同搶奪甲○○皮包之事實不諱，惟否認
    有何與「阿彬」共同搶奪戊○○、乙○○皮包之犯行，辯稱：伊係遭警刑求始於
    警訊中自白搶奪戊○○、乙○○之皮包，至搶奪甲○○皮包部分，跟伊以前所犯
    的搶案應該屬於連續犯，已經判過了云云，惟查：
(一)、右揭事實欄一之(一)、(二)所述被告與「阿彬」共同搶奪戊○○、乙○○皮包之事實
    ，業經被告於警訊時自白承認（見臺灣板橋地方法院檢察署八十八年度偵字第二
    六一五一號偵查卷宗第七頁背面、第八頁），與被害人戊○○於警訊、本院八十
    八年度訴字第一八五五號案件調查中指稱：伊遭歹徒二人共乘機車，從右後方搶
    奪皮包一只，丁○○很像下手搶伊財物之人，且伊在警察局有聽到丁○○承認搶
    奪犯行，丁○○所稱搶到的東西跟伊被搶的東西很吻合等語（見八十九年度偵字
    第一五四一八號偵查卷宗第十四頁、本院八十八年度訴字第一八五五號卷八十九
    年一月十一日訊問筆錄）及被害人乙○○於警訊、本院八十八年度訴字第一八五
    五號案件調查中指稱：伊遭二名歹徒共乘一部機車，由後方行搶，伊可以指認丁○○就是機車後座搶走伊皮包之人，因丁○○有轉過頭讓伊看到臉等語（見本院
    八十八年度訴字第一八五五號卷附移送併案審理之八十八年度偵字第二六一五一
    號偵查卷中乙○○警訊筆錄、本院八十八年度訴字第一八五五號卷八十九年一月
    十一日訊問筆錄），均核無不合，並有戊○○八十八年十月十日遭搶奪報案紀錄
    一紙在卷可稽，俱徵被告前揭自白應與事實相符。
(二)、至被告於本院審理中雖改口否認前揭事實欄一之(一)、(二)所述共同搶奪犯行，辯稱
    ：伊遭警刑求始於警訊自白，警察先將伊手銬在後面，用報紙蒙伊眼後，持電擊
    棒電擊下體，又施以拳打腳踢，致伊右手手掌及及右腿膝蓋受傷云云。惟查，被
    告於八十八年十二月三日為警逮捕後，依臺灣臺北看守所八十八年十二月四日新
    收被告丁○○內外傷紀錄表所載，被告丁○○係自述右腳拇指及右手掌擦傷、紅
    腫，有臺灣臺北看守所八十八年十二月四日新收被告丁○○內外傷紀錄表在卷可
    稽，是果其所辯於警訊時遭警以電擊棒電擊下體刑求取供云云屬實，則其身體所
    受傷害，應為燒燙傷、挫傷及瘀傷，然此與其自述之前開刑求所受傷害情形，已
    有未合；況其於警訊中曾陳明於八十八年十二月三日下午三時許，在臺北縣三重
    市○○○路遇警追捕逃逸時跌倒，造成腳部擦傷，右拇指流血，右手掌擦傷等語
    （見八十八年度偵字第二六一五一號偵查卷第五頁背面），核與前開看守所新收
    被告內外傷紀錄表之記載相符。參以臺北縣政府警察局三重分局偵查員蘇恒豐於
    偵查中亦結證否認有何刑求被告丁○○情事（見八十八年度偵字第二六一五一號
    第四十三頁），足證被告丁○○抗辯遭受刑求云云，尚難憑信。
(三)、再右揭事實欄一之(三)所述被告與「阿彬」共同搶奪甲○○皮包之事實，經被告於
    本院審理中自白不諱，核與被害人甲○○迭於警詢、偵查及本院審理中所指訴之
    遭搶情節（見臺灣板橋地方法院檢察署八十八年度偵字第二六一五一號偵查卷宗
    第十、十一、四十二頁背面、四十三頁正面、本院九十年十二月二十五日訊問筆
    錄）相符，並有臺北縣政府警察局贓物認領保管單一紙可稽，堪信被告此部份自
    白與事實相符。
(四)、至被告雖另辯稱搶奪甲○○部分係連續犯，已經判過云云乙節。然查被告丁○○
    前與趙宏億以共乘機車，後座之人下手搶奪路人財物之方式，先於八十八年八月
    九日凌晨一時許，在臺北縣三重市○○街八二巷十五弄二三號前、共同搶奪張延
    菁皮包得手後逃逸，復於同年九月十四日凌晨三時五十分許，在臺北縣三重市○○街六十號前，共同搶奪林亞君皮包未遂，趙宏億當場遭路人逮捕，丁○○趁隙
    逃逸後為警循線查獲，二人嗣由臺灣板橋方法院檢察署檢察官，依搶奪罪嫌提起
    公訴，經本院以八十八年度訴字第一八五五號各判處被告丁○○及趙宏億有期徒
    刑一年；本院八十八年度訴字第一八五五號案件審理中，臺灣板橋地方法院檢察
    署檢察官並就被告丁○○涉嫌與「阿彬」共同搶奪戊○○、乙○○、甲○○部分
    ，移請本院併案審理，惟因被告丁○○否認併辦所指搶奪犯嫌，本院八十八年度
    訴字第一八五五號認難謂併辦部分與該案論罪科刑之與趙宏億共同搶奪犯行間，
    均係在丁○○單一預定犯罪計劃內，出於主觀上始終同一犯意之進行，而有連續
    犯之關係，無從併與審究，檢還檢察官另行偵處等情，業經本院依職權調閱本院
    八十八年度訴字第一八五五號全卷核閱無訛。是被告涉嫌搶奪乙○○、戊○○、
    甲○○財物部分，既未經實體判決，檢察官並就此遭退回併辦部分另行提起本件
    公訴，本院自得予以審理；被告前揭所辯搶奪甲○○部分係連續犯，已經判過云
    云，與事實不符，並不足採。
(五)、綜上，本件事證明確，被告前揭搶奪之犯行，足以認定。
(六)、至被告就於右揭事實欄一之(三)中行搶甲○○時所騎乘之車牌ＬＳＲ─０二六號重
    型機車，係於右揭時地自「阿彬」者收受乙節固供認不諱，惟否認有何收受贓物
    之犯行，辯稱：伊不知該機車為贓車云云。惟查：前開機車係丙○○所有交由
    己○○使用，該車於八十八年十一月二十七日上午六時許，在台北縣三重市○○○路一一七巷二八之三號前失竊乙節，業經被害人己○○於警詢時指訴綦詳（詳
    八十八年度偵字第二六一五一號偵查卷宗第九頁），並有臺北縣政府警察局贓物
    認領保管單及車輛竊盜、車牌失竊資料個別查詢報表─查詢車輛認可資料各一紙
    在卷可稽（附於八十八年度偵字第二六一五一號偵查卷宗第十八、二十二頁），
    是該機車係屬贓車，要屬無疑。觀諸被告於警詢中自承：「以機車為交通工具
    （指搶奪時），每次作案都會換不同之機車」「（警問：機車來源？）有時會去
    竊取機車」等語（見八十八年度偵字第二六一五一號偵查卷宗第七頁正面），顯
    見被告於欲行搶時，係以贓車為交通工具，以規避查緝，洵堪是認；而被告於本
    院訊問中復供認：八十八年十二月三日上午「阿彬」騎車來找我，叫我跟他出去
    作案，我們就去找下手目標等情（本院九十年十二月十一日訊問筆錄），則阿彬
    既騎乘前開機車至被告住處邀被告共同作案，依諸往例，足見被告就阿彬所騎乘
    而來之機車係屬來源不明之贓車，應有認識，無庸置疑。被告嗣後於本院九十一
    年八月二十二日調查、同年十二月二十七日審理中翻異前詞，改稱「係臨時起意
    要搶」，並辯稱不知係贓車云云，純係事後卸責之詞，難以採認。從而被告既知
    前開機車係屬來源不明之贓車，竟仍予收受騎用，其此部分收受贓物之犯行，事
    證明確，亦堪認定。
二、核被告所為右揭搶奪之行為，均係刑法第三百二十五條第一項之普通搶奪罪；另
    由阿彬處收受贓車騎乘之行為，核係犯刑法第三百四十九條第一項之收受贓物罪
    。又被告與綽號「阿彬」之成年男子，就渠等所犯上開三次搶奪犯行間，俱有犯
    意聯絡及行為分擔，應依共同正犯論處。且被告先後三次共同搶奪犯行，時間緊
    接，所犯構成要件相同，復參諸被告前揭所言每次均以竊得之機車作為交通工具
    之情，顯見被告多次搶奪犯行，均自始出於同一預定計劃內，故其顯係基於概括
    犯意反覆為之，應依連續犯規定，依刑法第五十六規定，論以一罪論並加重其刑
    ，並與所犯收受贓物罪間，具有方法結果之牽連關係，應從一重之連續共同搶奪
    罪論處。公訴意旨認被告所為係本於個別犯意分別為之，應分論併罰云云，尚有
    誤會。至被告所犯收受贓物部分，起訴意旨雖未及之，但與被告經起訴並論罪科
    刑之搶奪犯行，既有牽連犯之裁判一罪關係，茲如前述，依諸審判不可分之原則
    ，本院自得併予審理，合此說明。另查被告於八十五年間因違反麻醉藥品管理條
    例案件，經本院以八十五年度易字第一三七六號，判處有期徒刑五月，如易科罰
    金以三百元折算一日確定，又因違反麻醉藥品管理條例案件，經本院以八十五年
    度訴字第六三二號，判處有期徒刑五年一月確定，並於八十六年間經本院以八十
    六年度聲字第二六七號，裁定應執行有期徒刑五年五月確定，刑期起算日期為八
    十六年一月二十九日，於八十七年十一月二十七日假釋出獄（指揮書執畢日期為
    九十年八月十七日），此有臺灣高等法院被告全國前案紀錄表附卷可考，另被告
    前因與趙宏億於八十八年八月九日凌晨一時許，在臺北縣三重市○○街八二巷十
    五弄二三號前，共同搶奪張延菁皮包得手後逃逸，復於同年九月十四日凌晨三時
    五十分許，在臺北縣三重市○○街六十號前，共同搶奪林亞君皮包未遂，為警於
    八十八年九月十四日查獲後，二人由臺灣板橋方法院檢察署檢察官，依搶奪罪嫌
    提起公訴，經本院於八十九年七月二十日以八十八年度訴字第一八五五號各判處
    被告丁○○及趙宏億有期徒刑一年確定，復有前引前案紀錄表及該案判決書乙份
    附卷可稽，則被告非但於假釋期間再犯，且於前案被查獲後復犯本罪，顯不知警
    愓，毫無悔改之心，惡性匪淺，爰審酌上情及被告其他品行、犯罪動機、目的、
    手段、次數、所生危害，被害人所受驚嚇及損害，並其犯罪後態度等一切情狀，
    量處如主文所示之刑，資為懲儆。至扣案機車鑰匙二把係「阿彬」交付被告用以
    騎乘前開贓車者，應係「阿彬」竊盜時所用之物，尚與本件被告所犯收受贓物及
    搶奪行為與涉，非供本案犯罪所用之物，本院爰礙難為沒收之諭知，附此敘明。
三、至公訴意旨另以被告於八十八年十一月二十七日上午六時許，以自備鑰匙竊取己○○所有之車牌號碼ＬＳＲ─０二六號重型機車得手，後並騎乘該機車與「阿彬
    」，於事實欄一之(三)所述時地，共同搶奪甲○○所有之皮包，嗣為警逮捕，因認
    被告尚犯刑法第三百二十條第一項之普通竊盜罪嫌，並以扣得失竊機車，有臺北
    縣政府警察局贓物認領保管單一紙附卷可憑，資為認定被告涉犯竊盜罪嫌之主要
    論據。訊據被告對其於前開時地騎乘上揭機車為警查獲一情固坦認不諱，惟否認
    有何竊取前開機車之犯行，並以：機車係「阿彬」騎來找伊，伊遭警察逮捕後方
    知該車為失竊贓車，伊並未竊取該車等語置辯。按犯罪事實應依證據認定之，無
    證據不得推定其犯罪事實。又不能證明被告犯罪者，應諭知無罪之判決。刑事訴
    訟法第一百五十四條、第三百零一條第一項分別定有明文。經查：被告固於警詢
    中供承「為搶奪時，有時會竊取機車作為交通工具」，茲如前述，然被告自警詢
    起至本院審理中從未承認前開機車係其所竊取者，於偵審中甚至迭次陳稱該機車
    係阿彬騎至其住處者，復觀諸全卷並查無其他證據足以證明該機車係被告所竊者
    ，至被告騎用失竊贓車，僅足徵被告收受使用該車，欠缺正當之權源，尚難排除
    其他不法取得之可能性，故率爾論斷該車必為被告行竊所得。從而此部份不能證
    明被告確犯竊盜罪，依前揭法條規定，本應為無罪判決之諭知，惟因公訴人認被
    告此部份犯行與前揭論罪科刑之搶奪甲○○所有皮包部分，具有牽連犯之裁判上
    一罪關係，爰不另為無罪之諭知。
據上論斷，應依刑事訴訟法第二百九十九條第一項前段、刑法第二十八條、第五十六
條、第三百二十五條第一項、第三百四十九條第一項、罰金罰鍰提高標準條例第一條
，判決如主文。
本案經檢察官陳孟黎到庭執行職務。
中      華      民      國    九十二    年      一      月      十      日
                                  臺灣板橋地方法院刑事第四庭
                                      審判長法  官  許仕楓
                                            法  官  黎錦福
                                            法  官  陳明偉
右正本證明與原本無異。
如不服本判決，應於判決送達後十日內，向本院提出上訴狀。
                                            書記官  呂妍旻
中      華      民      國    九十二    年      一      月      十      日


司法院資訊處製作；財團法人民間司法改革基金會備份。
